臺灣高等法院刑事判決
110年度交上易字第23號
上  訴  人  臺灣新北地方檢察署檢察官
被      告  林渭翔


選任辯護人  吳忠德律師
上列上訴人因被告公共危險案件，不服臺灣新北地方法院109年
度交易字第228號，中華民國109年11月30日第一審判決（聲請簡
易判決處刑案號：臺灣新北地方檢察署109年度偵字第14290號）
，提起上訴，本院判決如下：
    主  文
上訴駁回。
    理  由
一、本案經本院審理結果，認原審以檢察官所指被告甲○○涉犯刑
    法第185條之3第1項第1款駕駛動力交通工具吐氣所含酒精濃
    度達每公升0.25毫克以上罪嫌，依卷內事證，尚不足以形成
    被告有罪之心證，本案既屬不能證明被告犯罪，自應依法為
    被告無罪之諭知，核無不當，應予維持，並引用第一審判決
    書記載之證據及理由（如附件）。
二、檢察官上訴意旨略以：體內酒精含量從開始飲酒時的0％，依
    飲酒量漸漸累積增加，完成飲酒時體內酒精含量達到最高，
    隨後依代謝率逐漸代謝，依交通部運輸研究所於民國77年8
    月間針對國人進行實驗研究指出，體內酒精含量倒推計算代
    謝率為每小時每公升0.0628毫克，此為目前審判實務上所採
    用，自屬法院職務上已知之事實而無庸舉證，原判決未採，
    反採被告提出之研究報告作為判斷依據，亦未提及被告有何
    特殊體質或個人差異，逕以最低標準即吐氣酒精代謝率為每
    小時每公升0.031毫克，認定被告於案發上路時之吐氣所含
    酒精濃度未達每公升0.25毫克，也未向醫療機構或相關單位
    函詢有無其他酒精代謝率之文獻或研究資料可供參考、委由
    專業鑑定人就被告之酒精代謝率進行鑑定，而為被告無罪之
    判決，認事用法即有未恰，爰依法提起上訴，請求撤銷原判
    決，更為適當之判決等語。
三、經查：
  ㈠被告固坦承有於109年4月11日凌晨0時許，在新北市○○區○○街
    000號8樓住處內飲用酒類後，於同日中午12時30分許，駕駛
    車牌號碼000-0000號自用小客車上路，嗣於同日下午1時15
    分許，行經新北市三重區重新路1段與環河北路1段路口前欲
    左轉之際，本應注意車前狀況，隨時採取必要之安全措施，
    且應禮讓直行車先行，而依當時情形，並無不能注意之情事
    ，竟疏未注意及此，即貿然左轉，適有告訴人鍾曜謙騎乘車
    牌號碼000-0000號普通重型機車，沿環河北路1段往環河南
    路方向直行至該處路口，見狀閃避不及，而與被告所駕車輛
    發生碰撞，致告訴人人車倒地，受有頸部挫傷、腹壁挫傷、
    左側大腿挫傷、陰莖撕裂傷等傷害（過失傷害部分，業據告
    訴人撤回告訴，經檢察官為不起訴處分），經警據報到場，
    測得被告吐氣所含酒精濃度達每公升0.20毫克等事實，但依
    卷附事證，尚不足以進一步證明被告確有刑法第185條之3（
    原判決於理由欄中誤載為第185條，應予更正）第1項第1款
    、第2款駕駛動力交通工具吐氣所含酒精濃度達每公升0.25
    毫克以上，或服用酒類致不能安全駕駛之犯行乙節，業經原
    判決論述明確。
  ㈡檢察官雖以前詞提起上訴，然檢察官所援引之研究，係於77
    年8月間做成，距現今已逾30年，且代謝程度本會隨個人體
    質、生活習慣而有所差異，此為一般社會大眾所明知之常理
    ，則得否逕自引用該研究結果，以每小時每公升0.0628毫克
    倒推計算被告於109年4月11日中午12時30分許，開始駕駛上
    開自小客車上路時之吐氣所含酒精濃度，自屬有疑，檢察官
    於本院審理期間對此復未聲請調查任何證據，是在卷內並無
    積極事證可證明被告於前開時間駕駛自小客車上路時，吐氣
    所含酒精濃度已達每公升0.25毫克以上，或有不能安全駕駛
    之情形下，依罪疑有利於被告之原則，即難遽以刑法第185
    條之3第1項第1款、第2款駕駛動力交通工具吐氣所含酒精濃
    度達每公升0.25毫克以上，或服用酒類致不能安全駕駛罪相
    繩。　　
四、綜上，檢察官以前揭上訴意旨提起上訴，為無理由，應予駁
    回。
據上論斷，應依刑事訴訟法第368條、第373條，判決如主文。
本案經檢察官謝奇孟提起公訴，檢察官劉新耀提起上訴，檢察官
林奕彣到庭執行職務。
中　　華　　民　　國　　110 　年　　4 　　月　　21　　日
                  刑事第四庭  審判長法　官  陳筱珮
                                    法　官  吳元曜
                                    法　官  羅郁婷
以上正本證明與原本無異。
不得上訴。
                                    書記官  蔡易霖
中　　華　　民　　國　　110 　年　　4 　　月　　21　　日

附件
臺灣新北地方法院刑事判決　　　　　　109年度交易字第228號
公　訴　人　臺灣新北地方檢察署檢察官
被　　　告　甲○○　男　民國00年0月00日生
                    身分證統一編號：Z000000000號
                    住○○市○○區○○街000號8樓
選任辯護人　吳忠德律師
上列被告因公共危險案件，經檢察官聲請以簡易判決處刑（109
年度偵字第14290號），本院認為不宜以簡易判決處刑（原受理
案號：109年度交簡字第1366號），改依通常程序審理，並判決
如下：
    主  文
甲○○無罪。
    理 由
一、聲請簡易判決處刑意旨略以：被告甲○○於民國109年4月11日
    凌晨零時許，在新北市○○區○○街000號8樓住處內飲用酒類後
    ，仍於同日12時30分許，駕駛車牌號碼000-0000號自用小客
    車上路，嗣於同日13時15分許，行經新北市三重區重新路1
    段與環河北路1段路口前欲左轉之際，本應注意車前狀況，
    隨時採取必要之安全措施，且應禮讓直行車先行，而依當時
    情形，又無不能注意之情事，竟疏未注意及此，即貿然左轉
    ，適有告訴人鍾曜謙騎乘車牌號碼000-0000號普通重型機車
    ，沿三重區環河北路1段往環河南路方向，亦直行至該處路
    口，見狀閃避不及，乃與被告甲○○所駕上開自小客車發生碰
    撞，致告訴人鍾曜謙人車倒地，受有頸部挫傷、腹壁挫傷、
    左側大腿挫傷、陰莖撕裂傷等傷害（被告甲○○所涉過失傷害
    部分，業經撤回告訴，另由檢察官為不起訴處分），此間經
    警據報到場，測得被告甲○○吐氣所含酒精濃度達每公升0.20
    毫克（回溯推算該日12時30分許飲酒後駕車時，吐氣所含酒
    精濃度為每公升0.297毫克），因認被告甲○○涉犯刑法第185
    條之3第1項第1款駕駛動力交通工具吐氣所含酒精濃度達每
    公升0.25毫克以上之公共危險罪嫌等語。
二、按犯罪事實應依證據認定之，無證據不得認定犯罪事實；不
    能證明被告犯罪者，應諭知無罪之判決，刑事訴訟法第154
    條第2 項、第301 條第1 項分別定有明文。又按認定被告有
    罪之事實，應憑證據，如未能發現相當之證據，或證據不足
    以證明，自不能以推測或擬制之方法，以為裁判之基礎；且
    認定事實所憑之證據，其為訴訟上之證明，須達於通常一般
    人均不致有懷疑，而得確信其為真實之程度者，始得據為有
    罪之認定，倘其證明尚未達到此一程度而有合理之懷疑存在
    時，尚難為有罪之認定基礎（最高法院30年上字第816 號、
    40年台上字第86號、76年台上字第4986號判例意旨參照）。
    再按檢察官就被告犯罪事實，應負舉證責任，並指出證明之
    方法，刑事訴訟法第161條第1項定有明文。因此，檢察官對
    於起訴之犯罪事實，應負提出證據及說服之實質舉證責任，
    倘其所提出之證據，不足為被告有罪之積極證明，或其指出
    證明之方法，無從說服法院以形成被告有罪之心證，基於無
    罪推定之原則，自應為被告無罪判決之諭知（最高法院92年
    台上字第128號判例意旨參照）。
三、聲請簡易判決處刑意旨認被告甲○○涉犯上開駕駛動力交通工
    具吐氣所含酒精濃度達每公升0.25毫克以上之罪嫌，無非係
    以被告於警詢及偵查中供承酒後駕車肇事為警查獲之事實，
    核與告訴人鍾曜謙於警詢時所指述情節相符，並有卷附道路
    交通事故當事人酒精測定紀錄表、道路交通事故現場圖、道
    路交通事故調查報告表（一）（二）、新北市政府警察局舉
    發違反道路交通管理事件通知單影本各1份、現場暨車損照
    片16張、監視器錄影畫面翻拍照片6張為其主要論據。訊據
    被告固坦承於上開時地飲酒後駕車上路，並與告訴人鍾曜謙
    所騎乘重型機車擦撞，其後為警查獲之吐氣酒測值達每公升
    0.20毫克等情，並有公訴人所提出之上開卷證可憑，此部分
    固堪信屬實，然其仍堅決否認有何酒駕公共危險之犯行，辯
    稱：當初伊在酒測時並沒有超過法定標準，本案係以回推方
    式來起訴，伊無法接受，起訴書所引用有關酒精代謝率之研
    究對象係年輕力壯的年輕人，並不能代表所有人都可以適用
    等語。
四、經查：
（一）依檢察官聲請簡易判決處刑書之記載，係以被告自承於「
      109年4月11日12時30分許」駕車上路，距其於「同日14時
      3分許」進行吐氣酒精濃度檢測時為止，其間相隔「1時33
      分」（即93分鐘），仍測得其吐氣所含酒精濃度達每公升
      0.20毫克，參酌交通部運輸研究所於77年8月間，針對國
      人進行實驗研究指出受測者飲酒後每小時之血液酒精代謝
      率為「每公升小時0.0628毫克」，加以回溯計算，則被告
      於同日12時30分許酒後駕車上路時，其吐氣所含酒精濃度
      應達每公升0.297毫克（計算公式：0.0628×《93÷60》＋0.20
      ＝0.297)，已逾每公升0.25毫克以上之法定標準，然遍觀
      全卷未見檢察官提出前開交通部運輸研究所意見形成過程
      所為採樣暨施測方法，其實驗對象之人數、平均年齡、身
      高、體重、是否具酒精反應之異常體質、有無飲酒習慣、
      是否區別空腹或食後飲酒對酒精代謝之影響，與影響之程
      度等相關因素均付之闕如，則此項結論是否果為該專業領
      域普遍接受而無瑕疵可指等相關資料，誠值懷疑，已難遽
      逕採為本案認定事實之基礎。
（二）再者，審諸人體於飲酒後，血液所含酒精成分（濃度）本
      將隨諸新陳代謝作用而逐步降低，且酒後駕車案件衡情係
      行為人服用酒類後駕駛動力交通工具，嗣因肇生交通事故
      或遭警攔查後方始實施呼氣或抽血檢測，故依檢測數值參
      考合理標準回溯推算其著手駕車上路時之呼氣或血液酒精
      濃度，本屬適法，但慮及飲酒後酒精代謝快慢核與行為人
      年齡、性別、體重、當日身體疲勞程度、腹中其他食物代
      謝情形暨飲酒時間長短等諸多因素息息相關，亦即本有因
      人而異之可能性及誤差值存在，法院應詳予審酌所參考資
      料基礎條件是否確與本案相符，倘屬相符，始可憑以回溯
      推算被告著手駕車時之酒精濃度，要未可徒以單一研究結
      論、未加審究其與本案關連性即概予適用（臺灣高等法院
      高雄分院109年度交上更一字第1號判決參照）。
（三）其次，依被告及辯護人提出警察大學交通學系暨交通管理
      研究所教授蔡中志所著「國人酒精濃度與代謝率及對行為
      影響之實驗研究」一文中（收錄於警光雜誌第538期，參
      見本院卷第49頁），經蒐集國人年齡層由20歲至61歲不等
      的男女，有效樣本合計84人，每人飲酒量依其體重計算，
      採餐後30分鐘內飲酒，飲完酒後30、45、60、120、180、
      240分鐘後分別採取呼氣、血液等進行檢測，其實驗研究
      結果之一即為「呼氣酒精代謝率總平均值為0.052±0.021m
      g/1/hr（即每小時每公升毫克）」，由是可知，如依該實
      驗研究之結果，國人呼氣酒精代謝率之區間範圍甚廣，經
      加計誤差值後，可能在每小時「每公升0.031至0.073毫克
      」之間，則以本案被告於「109年4月11日12時30分許」駕
      車上路，距其於「同日14時3分許」進行吐氣酒精濃度檢
      測時為止，其間相隔「1時33分」（即93分鐘），仍測得
      其吐氣所含酒精濃度達每公升0.20毫克一節，以上開實驗
      研究之吐氣酒精代謝率即總平均值為「0.052±0.021mg/1 
      /hr」加以回溯計算，被告於案發上路時之吐氣酒精值區
      間範圍為「每公升0.24至0.31毫克」之間，尚不能排除有
      低於每公升0.25毫克以上法定標準之可能性，則本諸罪疑
      唯有利於行為人原則，即不得逕以刑法第185條之3第1項
      第1款之罪相繩。
（四）再者，被告於本案酒後駕車固有與告訴人鍾曜謙所騎乘之
      車牌號碼000-0000號普通重型機車發生碰撞，並造成告訴
      人鍾曜謙人車倒地而受傷，業如前述，然告訴人鍾曜謙於
      警詢時已明確指述：伊行駛至事故路口，看到對方車子從
      右側巷子行駛出來，伊打遠光燈要警示對方，然後對方稍
      微停下來，伊要加速過去，然後對方行駛出來停在車道上
      ，伊當時來不及反應就撞到，伊當時車時速約70公里等語
      ，由此可知，本案交通事故發生之原因，亦核與告訴人鍾
      曜謙騎乘機車有超速及疏未注意車前狀況之情事，有所關
      聯，尚不能逕認全係出於被告飲酒後已不能安全駕駛所致
      ；況參酌警方於案發後到場處理時，亦曾對被告進行直線
      測試及平衡動作測試，其結果並無「步行時左右搖晃，腳
      步不穩」、「腳步離開測試的直線」、「身體前後或左右
      搖擺不定」、「手腳部顫抖，身體無法保持平衡」、「用
      手臂來保持平衡」等之任一情形；另被告用筆在2個同心
      圓之間的0.5公分環狀帶內畫另一個圓之時，其畫圓之軌
      跡甚為穩定，所畫圓線不僅未有任何超出2個同心圓間環
      狀帶之情事，且大致位於2個同心圓間之接近中間位置，
      此亦有刑法第一百八十五條之三案件測試觀察紀錄表1份
      存卷可佐（參見偵卷第16頁），足供認定被告於案發時並
      無因服用酒類致不能安全駕駛之情事，自亦不構成刑法第
      185條之3第1項第2款駕駛動力交通工具而足認服用酒類致
      不能安全駕駛之犯行甚明。
五、綜上所述，聲請簡易判決處刑意旨指訴被告涉有之酒後駕車
    之公共危險罪嫌，因其所舉上開證據之中，至多僅能證明被
    告於案發時地飲酒後駕車上路，並與告訴人鍾曜謙所騎乘機
    車擦撞而肇事，其後為警查獲時測得之吐氣酒測值達每公升
    0.20毫克一事，然尚不足以進一步證明被告確有刑法第185
    條第1項第1款、第2款之駕駛動力交通工具吐氣所含酒精濃
    度達每公升0.25毫克以上或服用酒類致不能安全駕駛之犯行
    ，尚難以該罪相繩。此外，本院復查無其他積極證據足認被
    告涉有上開檢察官所指酒後駕車之公共危險犯行，則揆諸前
    揭之說明，本案核屬不能證明被告犯罪，即應為其無罪之諭
    知，以昭慎重。
據上論斷，應依刑事訴訟法第452 條、第301 條第1 項，判決如
主文。
本案經檢察官謝奇孟聲請簡易判決處刑，檢察官劉新耀到庭執行
職務。
中    華    民    國   109    年   11      月   30   日
                              刑事第十庭
                                   法 官 楊仲農
上列正本證明與原本無異。
如不服本判決，應於判決送達後20日內敘明上訴理由，向本院提
出上訴狀 (應附繕本) ，上訴於臺灣高等法院。其未敘述上訴理
由者，應於上訴期間屆滿後20日內向本院補提理由書「切勿逕送
上級法院」。
                                   書記官 廖宮仕
中　　華　　民　　國　 109　　年　　11　　月　　30　　日